ACORDAO-COMPLETO-2343824

ACÓRDÃO 1971/2019 ATA 7/2019 - SEGUNDA CÂMARA

VISTA, relatada e discutida esta tomada de contas especial, instaurada pelo Fundo Nacional de Saúde em razão da aplicação irregular de recursos do Sistema Único de Saúde no âmbito do Programa Farmácia Popular do Brasil - Aqui Tem Farmácia Popular.
ACORDAM os ministros do Tribunal de Contas da União, reunidos em sessão da 2ª Câmara, ante as razões expostas pela relatora, e com fundamento nos arts. 1º, inciso I, 12, § 3º, 16, inciso III, alíneas "c" e "d", 19, 23, inciso III, 26, 28, incisos I e II, 57 da Lei 8.443/1992 c/c os arts. 1º, inciso I, 209, incisos I e II, 210, 214, inciso III, alínea "a", e 215 a 217 do Regimento Interno do TCU:
9.1. considerar revéis, para todos os efeitos, Vebber & Bernardy Ltda., João Rafael Vebber Fernandes e Matheus Bernardy Pedroso, dando-se prosseguimento ao processo;
9.2. julgar irregulares as contas de Vebber & Bernardy Ltda., João Rafael Vebber Fernandes e Matheus Bernardy Pedroso, condenando-os, solidariamente, ao recolhimento aos cofres do Fundo Nacional de Saúde das quantias abaixo especificadas, atualizadas monetariamente e acrescidas de juros de mora das datas discriminadas até a data do pagamento:
	Data do fato gerador
	Valor histórico (R$) 

	27/03/2012
	16,80

	12/06/2012
	58,80

	23/08/2012
	109,20

	26/07/2012
	134,40

	27/04/2012
	193,20

	10/09/2012
	366,45

	08/11/2012
	1.630,53

	08/10/2012
	2.432,43

	18/12/2012
	2.913,57

	30/12/2012
	2.967,03

	08/11/2012
	4.245,60

	19/02/2013
	5.239,08

	08/10/2012
	6.776,75

	07/03/2013
	7.906,30

	18/12/2012
	8.244,90

	30/12/2012
	8.695,70

	25/07/2013
	775,17

	30/08/2013
	1.750,70

	02/07/2013
	3.982,77

	31/05/2013
	5.399,46

	04/06/2013
	5.506,38

	25/07/2013
	5.627,30

	16/04/2013
	6.067,71

	14/03/2013
	6.735,96

	02/07/2013
	8.119,10

	14/03/2013
	13.066,00

	31/05/2013
	13.589,95

	04/06/2013
	13.961,70

	08/04/2013
	14.148,45

 9.3. aplicar-lhes individualmente multa de R$ 15.000,00 (quinze mil reais) , a ser recolhida aos cofres do Tesouro Nacional, com atualização monetária, calculada da data deste acórdão até a data do pagamento, se este for efetuado após o vencimento do prazo abaixo estipulado;
9.4. fixar prazo de 15 (quinze) dias, a contar das notificações, para comprovação, perante o Tribunal, do recolhimento das dívidas acima imputadas;
9.5. autorizar a cobrança judicial das dívidas, caso não atendidas as notificações;
9.6. autorizar o pagamento das dívidas em até 36 (trinta e seis) parcelas mensais consecutivas, caso venha a ser solicitado pelos responsáveis antes do envio do processo para cobrança judicial;
9.7. fixar o vencimento da primeira parcela em 15 (quinze) dias, a contar do recebimento das notificações, e o das demais a cada 30 (trinta) dias, com incidência dos respectivos encargos legais sobre o valor de cada parcela;
9.8. alertar aos responsáveis que a inadimplência de qualquer parcela acarretará vencimento antecipado do saldo devedor;
9.9. enviar cópia deste acórdão ao procurador-chefe da Procuradoria da República no Estado do Rio Grande do Sul, para as providências cabíveis.

Tomada de Contas Especial instaurada pelo Fundo Nacional de Saúde - FNS em razão da aplicação irregular dos recursos do Sistema Único de Saúde (SUS) no âmbito do Programa Farmácia Popular do Brasil  Aqui Tem Farmácia Popular (PFPB).

Segunda Câmara

Fundo Nacional de Saúde - MS.

3. Responsáveis: João Rafael Vebber Fernandes (CPF XXX.464.840-XX), Matheus Bernardy Pedroso (CPF XXX.085.270-XX) e Vebber & Bernardy Ltda. (CNPJ 11.548.959/0001-82).

13.1. Ministros presentes: Aroldo Cedraz (na Presidência), Raimundo Carreiro e Ana Arraes (Relatora).
13.2. Ministros-Substitutos presentes: Marcos Bemquerer Costa e André Luís de Carvalho.

ACORDAO-COMPLETO-2414207

Acórdão 12950/2020 - Segunda Câmara

ANA ARRAES

Adoto como relatório a instrução da Secretaria de Controle Externo de Tomada de Contas Especial, que contou com a anuência de seus dirigentes e do representante do Ministério Público junto ao TCU (peças 35 a 38) :
"INTRODUÇÃO
1.	Cuidam os autos de tomada de contas especial instaurada pelo Fundo Nacional de Saúde/Ministério da Saúde (FNS/MS) , em desfavor da empresa Vebber & Bernardy Ltda./Drogabel, sociedade empresária limitada, solidariamente com o Sr. João Rafael Vebber Fernandes e Sr. Matheus Bernardy Pedroso, em razão da aplicação irregular dos recursos do Sistema Único de Saúde (SUS) no âmbito do Programa Farmácia Popular do Brasil - Aqui Tem Farmácia Popular (PFPB) , em Vebber & Bernardy Ltda./Drogabel, localizada no município de Butiá/RS, no período de 1/1/2012 a 31/12/2013.
HISTÓRICO 
2.	O Programa Farmácia Popular do Brasil foi instituído pela Lei 10.858, de 13/4/2004, regulamentado pelo Decreto 5.090, de 20/5/2004, para cumprir diretriz da Política Nacional de Assistência Farmacêutica, no sentido de dar à população o acesso a medicamentos considerados essenciais, utilizando ou não o SUS.
3.	Nos termos do Anexo LXXVII, art. 2º, da Portaria de Consolidação nº 5/2017, O PFPB consiste na disponibilização de medicamentos e/ou correlatos à população, pelo Ministério da Saúde, através de 'Rede Própria', constituída por Farmácias Populares, em parceria com os Estados, Distrito Federal e Municípios; e  pelo 'Aqui Tem Farmácia Popular', constituído por meio de convênios com a rede privada de farmácias e drogarias.
4.	Atualmente, de acordo com o Anexo LXXVII, art. 7º, da Portaria de Consolidação nº 5/2017, na modalidade 'Aqui Tem Farmácia Popular', são disponibilizados gratuitamente medicamentos para o tratamento de hipertensão, diabetes e asma. Além destes, são disponibilizados, com até 90% de desconto, medicamentos para rinite, dislipidemia, doença de Parkinson, osteoporose e glaucoma e, ainda, anticoncepcionais e fraldas geriátricas.
Auditoria do Denasus e Fase Interna da TCE
5.	A presente TCE originou-se de constatações do Departamento Nacional de Auditoria do SUS (Denasus) em auditoria realizada junto ao referido estabelecimento farmacêutico abrangendo os exercícios de 2012 e 2013, com a finalidade de verificar o cumprimento das normas estabelecidas pela Portaria 971/MS/GM/2012, vigente à época, ratificada pela Portaria 111/MS/GM/2016, que dispõe sobre o Programa Farmácia Popular do Brasil.
6.	Diante das constatações, o Denasus deu oportunidade de defesa aos responsáveis, em obediência aos princípios constitucionais que asseguram o direito ao contraditório e à ampla defesa, conforme consta das notificações expedidas (peça 6, p. 1-7) . 
7.	Foi concedido ao auditado o prazo de 120 dias desde a primeira requisição de documentos até o início do Relatório Preliminar e mais 15 dias na fase de contraditório e ampla defesa para envio das cópias dos cupons vinculados e prescrições médicas solicitadas, totalizando 135 dias de prazo para o envio da documentação. Os responsáveis legais em sua justificativa não contestaram os fatos apontados pela Equipe de Auditoria, sendo apenas mencionadas as dificuldades para localizar a documentação solicitada (peça 3) , restando irregularidades e consequente dano a ser ressarcido ao erário, pelo que foram comunicados, nos termos dos ofícios acostados à peça 6, p. 9-20.
8.	Assim, o motivo que levou à instauração da presente Tomada de Contas Especial está materializado por prejuízo causado pelo referido estabelecimento comercial ao Programa Farmácia Popular do Brasil, no valor histórico de R$ 153.968,70, no período compreendido entre 27/3/2012 a 8/4/2013, tendo em vista irregularidades que contrariaram a Portaria GM/MS/184, de 3/2/2011 e a Portaria GM/MS/971 de 15/5/2012, apontadas no Relatório de Auditoria 15915 do Denasus:
	a) registro de dispensação de medicamentos sem apresentação de notas fiscais de aquisição, no valor histórico de R$ 150.661,39 (peça 7, p. 7-9) ; e
	b) irregularidades nos cupons vinculados e prescrições médicas, no valor histórico de R$ 3.307,31 (peça 7, p. 9-19) .
9.	Em 16/10/2017, com base no Relatório de Auditoria 15915, e com fundamento na IN/TCU 71/2012, alterada pela IN/TCU 76/2016 e DN/TCU 155/2016, o Diretor-Executivo do Fundo Nacional de Saúde autorizou a instauração de Tomada de Contas Especial (peça 9) .
10.	Instaurada a TCE, o Fundo Nacional de Saúde comunicou o fato aos responsáveis, conforme ofícios à peça 6, p. 9-20, e ARs à peça 1, não havendo manifestação em resposta.
11.		O relatório completo do tomador de contas especial nº 211/2017 (peça 13) registra a apuração de fatos, a quantificação do dano, bem como a identificação dos responsáveis, nos termos do art. 2º da IN TCU 71/2012.
12.		Registra, ainda, que foi dada oportunidade de defesa aos responsáveis, conforme as notificações relacionadas no item 'V' do relatório do tomador, expedidas visando a regularização das contas e o ressarcimento do dano. Conforme item 'VI' do mesmo relatório, registra que o responsável pela empresa Vebber & Bernardy Ltda./Drogabel - ME tomou conhecimento da análise quanto ao pedido de prorrogação de prazo ainda na fase de auditoria, sem que elementos em sua defesa tenham sido apresentados (peça 13, p. 9-10) .
13.	Por fim, o relatório do tomador de contas concluiu pela responsabilização da empresa Vebber & Bernardy Ltda./Drogabel - ME, solidariamente aos responsáveis legais à época da ocorrência dos fatos, Sr. João Rafael Vebber Fernandes e Sr. Matheus Bernardy Pedroso, quantificando-se o débito no valor de R$ 232.319,11, atualizado em 19/10/2017 (peça 11) . A inscrição em conta de responsabilidade, no SIAFI, foi efetuada mediante a Nota de Lançamento de Sistema 2017NS071860, de 19/10/2017 (peça 10) .
14.	Uma vez concluída a TCE no âmbito do Fundo Nacional de Saúde e remetida ao Ministério da Transparência e Controladoria-Geral Da União, foi lavrado o relatório de auditoria 213/2018 (peça 14) , em atendimento ao disposto nas alíneas 'a' do inciso II do art. 10 da Instrução Normativa/TCU 71/2012, registrou-se que as medidas adotadas em relação à apuração dos fatos foram adequadas, exceto quanto à demora para instauração da tomada de contas especial. Quanto ao previsto na alínea 'b' do mesmo inciso II, considerou-se que as normas para instauração e desenvolvimento da tomada de contas especial foram cumpridas (peça 14, p. 2) .
15.	Em 2/3/2018, a Secretaria de Controle Interno do Ministério da Transparência e Controladoria-Geral da União emitiu o relatório de auditoria 213/2018, em concordância com o relatório do tomador de contas (peça 14) . O certificado de auditoria e o parecer do dirigente do órgão de controle interno concluíram pela irregularidade das presentes contas (peças 15 e 16) .
16.	Em 19/4/2018, o Ministro de Estado da Saúde declarou ter tomado conhecimento das conclusões contidas no relatório e certificado de auditoria, bem como no parecer da Secretaria Federal de Controle Interno da Controladoria-Geral da União da Presidência da República, manifestando-se pela irregularidade das contas e determinando o encaminhamento do processo ao Tribunal de Contas da União, sendo registrada no sistema e-TCE sob número 597/2017 (peça 32) .
Fase Externa da TCE
17.	Remetida ao TCU pelo Ministério da Saúde, a presente tomada de contas especial foi autuada, em 2/5/2018, sob o nº TC Processo 012.711/2018-7 pela Secretaria de Controle Externo de Tomada de Contas Especial (Secex-TCE) .
18.	A primeira instrução levada à efeito pela Secex-TCE (peça 23) , concluiu estarem satisfeitos os pressupostos de procedibilidade da IN TCU 71/2012, uma vez que não houve o transcurso de mais de dez anos desde o fato gerador sem que tenha havido a notificação dos responsáveis pela autoridade administrativa federal competente, bem como o valor atualizado do débito em 1/1/2017 supera o mínimo estabelecido de R$ 100.000,00. Também, que não foram encontrados débitos imputáveis aos responsáveis em outros processos em tramitação no Tribunal.
19.	Foi destacado que as irregularidades nos cupons vinculados e prescrições médicas eram decorrentes de sete diferentes situações distribuídas por 54 ocorrências, cujo valor variava de R$ 2,40 a R$ 200,95, no total de R$ 3.307,31 (peça 13, p. 5-8) . Considerou-se que havia condições para se desprezar tais valores, uma vez que representavam apenas 2,15% do total do débito, parcela sem expressão material relativa. Além disso, tal expurgo seria recompensado por uma maior celeridade na apresentação das prováveis justificativas pelos responsáveis e a consequente análise após a citação dos mesmos. Destarte, o débito imputado aos responsáveis ficou restrito a uma só irregularidade, distribuída por 29 ocorrências, no valor de R$ 150.661,39 (peça 13, p. 2-5) . A diferença entre os dois cálculos após atualização monetária era, em 9/7/2018, de R$ 212.782,54 para R$ 208.205,58, ou R$ 4.576,96 (peças 21 e 22) .
20.	Concluiu, por fim, que foi possível, na forma dos arts. 10, § 1º, e 12, incisos I e II, da Lei 8.443/1992 c/c o art. 202, incisos I e II, do RI/TCU, definir a responsabilidade da empresa Vebber & Bernardy Ltda./Drogabel - ME, solidariamente aos seus representantes legais, Sr. João Rafael Vebber Fernandes e Sr. Matheus Bernardy Pedroso, e quantificar adequadamente o débito a eles atribuído, propondo, assim, a citação dos responsáveis, posicionamento esse que teve a concordância do diretor imediato e do titular da unidade técnica (peças 24-25) , que autorizou as citações, conforme delegação de competência conferida pela relatora, Ministra Ana Arraes.
EXAME TÉCNICO			 
Irregularidades Causadoras do Dano
21.	Cabe ressaltar, de início, que os responsáveis foram citados, solidariamente, em decorrência da seguinte irregularidade:
Ocorrência: Falta de apresentação de notas fiscais comprovando as aquisições dos medicamentos e/ou correlatos registrados no Sistema Autorizador de Vendas do Programa Farmácia Popular do Brasil;
Valor histórico: R$ 150.661,39;
Dispositivos violados: § 2º do art. 27, art. 43 e inciso I do art. 44 da Portaria 184/GM/MS, de 3/2/2011, e § 2º e 3º do art. 23, art. 39, e inciso I do art. 40 da Portaria 971/GM/MS, de 15/5/2012;
Conduta: deixar de comprovar com as notas fiscais as aquisições dos medicamentos e/ou correlatos dispensados por meio do PFPB, contrariando o § 2º do art. 27, art. 43 e inciso I do art. 44 da Portaria 184/GM/MS, de 3/2/2011, e § 2º e 3º do art. 23, art. 39, e inciso I do art. 40 da Portaria 971/GM/MS, de 15/5/2012, quando deveria ter apresentado notas fiscais fidedignas contendo a informação da aquisição dos medicamentos dispensados pelo Programa Farmácia Popular do Brasil;
Responsáveis: sociedade empresária Vebber & Bernardy Ltda./Drogabel - ME (CNPJ 11.548.959/0001-82) , solidariamente aos seus representantes legais, Sr. João Rafael Vebber Fernandes (CPF XXX.464.840-XX) e Sr. Matheus Bernardy Pedroso (CPF XXX.085.270-XX) ;
Evidência: Relatório de Auditoria 15915 do Departamento Nacional de Auditoria do SUS - Denasus (peça 7, p. 7-9) .
Citação dos Responsáveis 
22.	Em cumprimento ao pronunciamento do titular da Secex-TCE (peça 25) , que, por delegação de competência da relatora, autorizou as citações ao manifestar concordância com o encaminhamento proposto na instrução de peça 23, foram expedidos os seguintes ofícios:
	a)	Ofício 0734/2018-TCU/Secex-TCE, de 24/7/2018, citando os representantes legais de Vebber & Bernardy Ltda. (CNPJ 11.548.959/0001-82) , Sr. João Rafael Vebber Fernandes (CPF XXX.464.840-XX) , e Sr. Matheus Bernardy Pedroso (CPF XXX.085.270-XX) , no endereço Rua Piratini, 96 - Centro 96.750-000 - Butiá - RS (peça 28) . O AR retornou indicando a entrega da correspondência em 16/8/2018 (peça 29) ;
	b)	Ofício 0735/2018-TCU/Secex-TCE, de 24/7/2018, citando o Sr. João Rafael Vebber Fernandes (CPF XXX.464.840-XX) no endereço Avenida Piratini, 368 - Centro 96.750-000 - Butiá - RS (peça 27) . O AR retornou indicando a entrega da correspondência em 16/8/2018 (peça 30) ;
	c)	Ofício 0736/2018-TCU/Secex-TCE, de 24/7/2018, citando o Sr. Matheus Bernardy Pedroso (CPF XXX.085.270-XX) no endereço Rua Bento Gonçalves, 355 - Vila Nova 96.750-000 - Butiá - RS (peça 26) . O AR retornou indicando que o respectivo ofício foi entregue em 16/8/2018 (peça 31) .
Revelia dos Responsáveis
23.	Devidamente citados, conforme demonstram os ARs acima descritos, os responsáveis mantiveram-se inertes durante o prazo fixado, incorrendo em revelia, dando-se prosseguimento ao processo, de acordo com o art. 12, § 3º, da Lei 8.443/1992.
24.	Ao não apresentarem alegações de defesa, os responsáveis abstiveram-se de exercer o direito ao contraditório e à ampla defesa, princípios insculpidos na Constituição Federal, bem como deixaram de produzir provas capazes de rechaçar as irregularidades a eles imputadas.
25.	Portanto, presumem-se como verdadeiros os atos danosos descritos nas citações efetivadas (peças 26 a 28) , não elidindo o motivo da instauração desta tomada de contas especial embasada nas conclusões do Relatório de Auditoria 15915/2016/MS/SGEP/Denasus (peças 7 e 8) , e o levantamento do débito de R$ 150.661,39 à época, conforme o Relatório Completo do Tomador de Contas Especial 211/2017 (peça 13, p. 2-8) , ajustado segundo critérios de materialidade (peça 23, p. 4) .
Responsabilização Solidária pelo Dano
26.	Cabe registrar que a responsabilização solidária da pessoa jurídica com a pessoa física de seus sócios administradores encontra amparo em recente julgado (Acórdão 5259/2018-TCU-Primeira Câmara, relator Ministro Vital do Rêgo, proferido no TC Processo 030.027/2017-9) , onde os posicionamentos da unidade técnica, do Ministério Público Junto ao TCU e do Relator foram uníssonos por considerar o caráter convenial conferido às avenças firmadas com farmácias e drogarias privadas pelo Programa Farmácia Popular do Brasil, o que corrobora o encaminhamento ora proposto. Cita-se trecho do Voto condutor do referido Acórdão:
'Com relação à matéria de fato, como bem ressaltou o MPTCU, a norma que instituiu o PFPB (art. 2º, inciso II, da Portaria 184/2011, sucedido pelo art. 2º, inciso II, Portaria 111/2016) atribuiu ao programa, expressamente, a natureza de convênio, por meio do qual é outorgado ao particular (farmácia ou drogaria integrante da rede privada) a gestão de recursos públicos. Assim, ao assumir voluntariamente o múnus público de gestão de recursos do PFPB, o particular se submete à obrigação de prestar contas, conforme disposto no artigo 70, parágrafo único, da Constituição, e, eventual responsabilização em caso mau uso dos recursos geridos, consoante dispõe o artigo 71, inciso II, da CF/1988.
Nesse contexto, compartilho o entendimento do MPTCU, no sentido de que, ao se considerar a gestão de recursos públicos no âmbito de uma pessoa jurídica de direito privado, as decisões das pessoas naturais administradoras dessa pessoa jurídica determinam a destinação a ser dada àqueles recursos públicos. Isso faz com que, além da pessoa jurídica, também seus administradores sejam obrigados, pessoalmente, a comprovar a regular aplicação dos recursos públicos submetidos às suas decisões, a exemplo do que deliberou esta Corte no Acórdão 8969/2016-TCU-Segunda Câmara (Rel. Min. Raimundo Carreiro) .'
Individualização das Condutas e Culpabilidade
27.	Em se tratando de processo em que as partes interessadas não se manifestaram acerca das irregularidades imputadas, não há elementos para que se possa efetivamente aferir e reconhecer a ocorrência de boa-fé nas condutas dos responsáveis, podendo este Tribunal, desde logo, proferir o julgamento de mérito pela irregularidade das contas, conforme combinação dos §§ 2º e 6º do art. 202 do Regimento Interno do TCU. 
28.	Esse entendimento está amparado nos Acórdão 133/2015-TCU-Primeira Câmara (Rel. Min. Bruno Dantas) , 2455/2015-1ª Câmara (Rel. Min. Bruno Dantas) , 3604/2015-1ª Câmara (Rel. Min. Bruno Dantas) , 5070/2015-2ª Câmara (Rel. Ministro Substituto André de Carvalho) e 2424/2015-Plenário (Rel. Min Benjamin Zymler) .
29.	É razoável afirmar que era possível aos responsáveis ter consciência da ilicitude dos atos que praticaram, sendo-lhes exigível conduta diversa, no sentido de arquivar e manter arquivados, em meio físico e magnético/eletrônico, os documentos fiscais que comprovassem a aquisição dos medicamentos dispensados, bem como sobre a necessidade de arquivar e manter arquivados os cupons vinculados e receitas médicas, tendo em vista a clareza dos normativos a que estavam vinculados na gestão do PFPB e que foram violados.
30.	Assim, devem as presentes contas ser julgadas irregulares, com a condenação em débito e aplicação de multa, com remessa de cópia dos elementos pertinentes ao Ministério Público da União, atendendo, assim, ao disposto no art. 16, § 3º, da Lei 8.443/1992 c/c o art. 209, § 7º, do Regimento Interno/TCU. 
Não Ocorrência da Prescrição da Pretensão Punitiva
31.	Observa-se não ter ocorrido a prescrição da pretensão punitiva por parte do TCU que, nos termos do entendimento firmado no Acórdão 1441/2016-TCU-Plenário (Rel. Ministro Augusto Nardes) , subordina-se ao prazo geral de prescrição indicado no art. 205 do Código Civil, qual seja, dez anos contados a partir da data de ocorrência da irregularidade sancionada, nos termos do art. 189 do Código Civil.
32.	As irregularidades discutidas nesta TCE ocorreram nos exercícios de 2012 e 2013, portanto há menos de 10 anos, bem como o pronunciamento do titular da unidade técnica feito em 23/7/2018, ato que ordenou as citações, interrompeu tal prazo, nos termos do art. 202, inciso I, do Código Civil.
33.	Diante do exposto, não há óbice para que os responsáveis sejam apenados com a multa prevista no art. 57 da Lei 8.443/1992.
CONCLUSÃO
34.	Diante da revelia da sociedade empresária Vebber & Bernardy Ltda./Drogabel - ME, do Sr. João Rafael Vebber Fernandes e do Sr. Matheus Bernardy Pedroso, e inexistindo nos autos elementos que permitam concluir pela ocorrência de boa-fé ou de outros excludentes de culpabilidade em suas condutas, propõe-se que suas contas sejam julgadas irregulares e que os responsáveis sejam condenados em débito, bem como que lhes seja aplicada a multa prevista no art. 57 da Lei 8.443/1992.
INFORMAÇÕES ADICIONAIS
35.	Informa-se que na presente data não foram encontrados débitos imputáveis aos responsáveis em outros processos em tramitação no Tribunal (peças 32 e 33) .
PROPOSTA DE ENCAMINHAMENTO
36.	Diante do exposto, submetem-se os autos à consideração superior, propondo:
	a) considerar revéis, para todos os efeitos, a sociedade empresária Vebber & Bernardy Ltda. (CNPJ 11.548.959/0001-82) , o Sr. João Rafael Vebber Fernandes (CPF XXX.464.840-XX) , e o Sr. Matheus Bernardy Pedroso (CPF XXX.085.270-XX) , dando-se prosseguimento ao processo, nos termos do art. 12, § 3º, da Lei 8.443/1992 c/c o art. 202, § 8º, do RI/TCU; 
	b) com fundamento nos arts. 1º, inciso I, 16, inciso III, alíneas 'c' e 'd', da Lei 8.443/1992 c/c os arts. 19, caput, e 23, inciso III, da mesma Lei, e com arts. 1º, inciso I, 209, inciso III e IV, 210 e 214, inciso III, do Regimento Interno do TCU, que sejam julgadas irregulares as contas da sociedade empresária Vebber & Bernardy Ltda. (CNPJ 11.548.959/0001-82) , do Sr. João Rafael Vebber Fernandes (CPF XXX.464.840-XX) , e do Sr. Matheus Bernardy Pedroso (CPF XXX.085.270-XX) , condenando-os ao pagamento das quantias a seguir especificadas, com a fixação do prazo de quinze dias, a contar da notificação, para comprovarem, perante o Tribunal (art. 214, inciso III, alínea 'a', do Regimento Interno) , o recolhimento da dívida aos cofres do Fundo Nacional de Saúde, atualizadas monetariamente e acrescidas	 dos juros de mora, calculados a partir das datas discriminadas até a data do recolhimento, e com o abatimento de valores acaso já satisfeitos, na forma prevista na legislação em vigor.
	Data do fato gerador
	Valor histórico (R$) 

	27/03/2012
	16,80

	12/06/2012
	58,80

	23/08/2012
	109,20

	26/07/2012
	134,40

	27/04/2012
	193,20

	10/09/2012
	366,45

	08/11/2012
	1.630,53

	08/10/2012
	2.432,43

	18/12/2012
	2.913,57

	30/12/2012
	2.967,03

	08/11/2012
	4.245,60

	19/02/2013
	5.239,08

	08/10/2012
	6.776,75

	07/03/2013
	7.906,30

	18/12/2012
	8.244,90

	30/12/2012
	8.695,70

	25/07/2013
	775,17

	30/08/2013
	1.750,70

	02/07/2013
	3.982,77

	31/05/2013
	5.399,46

	04/06/2013
	5.506,38

	25/07/2013
	5.627,30

	16/04/2013
	6.067,71

	14/03/2013
	6.735,96

	02/07/2013
	8.119,10

	14/03/2013
	13.066,00

	31/05/2013
	13.589,95

	04/06/2013
	13.961,70

	08/04/2013
	14.148,45

Valor atualizado em 24/11/2018: R$ 210.660,11 (peça 34) 
	c) aplicar à sociedade empresária Vebber & Bernardy Ltda. (CNPJ 11.548.959/0001-82) , ao Sr. João Rafael Vebber Fernandes (CPF XXX.464.840-XX) , e ao Sr. Matheus Bernardy Pedroso (CPF XXX.085.270-XX) , individualmente, a multa prevista no art. 57 da Lei 8.443/1992 c/c o art. 267 do Regimento Interno, com a fixação do prazo de quinze dias, a contar da notificação, para comprovarem, perante o Tribunal (art. 214, inciso III, alínea 'a', do Regimento Interno) , o recolhimento da dívida aos cofres do Tesouro Nacional, atualizada monetariamente desde a data do acórdão que vier a ser proferido até a do efetivo recolhimento, se for paga após o vencimento, na forma da legislação em vigor;
	d) autorizar, desde logo, nos termos do art. 28, inciso II, da Lei 8.443/1992 c/c o art. 219, inciso II, do RI/TCU, a cobrança judicial das dívidas caso não atendidas as notificações;
	e) autorizar o pagamento da dívida da sociedade empresária Vebber & Bernardy Ltda., do Sr. João Rafael Vebber Fernandes, e do Sr. Matheus Bernardy Pedroso, em 36 parcelas mensais e consecutivas, nos termos do art. 26 da Lei 8.443/1992 c/c o art. 217 do Regimento Interno, fixando-lhes o prazo de quinze dias, a contar do recebimento da notificação, para comprovarem perante o Tribunal o recolhimento da primeira parcela, e de trinta dias, a contar da parcela anterior, para comprovarem os recolhimentos das demais parcelas, devendo incidir sobre cada valor mensal, atualizado monetariamente, os juros de mora devidos, na forma prevista na legislação em vigor; 
	f) encaminhar cópia da deliberação ao Procurador-Chefe da Procuradoria da República no Rio Grande do Sul, nos termos do § 3º do art. 16 da Lei 8.443/1992 c/c o § 7º do art. 209 do Regimento Interno do TCU, para adoção das medidas cabíveis; e comunicar-lhe que o relatório e o voto que a fundamentarem podem ser acessados por meio do endereço eletrônico www.tcu.gov.br/acordaos e que, caso haja interesse, o Tribunal pode enviar-lhe cópia desses documentos sem qualquer custo."
	É o relatório.

não há.

Subprocurador-geral Lucas Rocha Furtado.

TOMADA DE CONTAS ESPECIAL. APLICAÇÃO IRREGULAR DE RECURSOS DO SISTEMA ÚNICO DE SAÚDE NO ÂMBITO DO PROGRAMA FARMÁCIA POPULAR DO BRASIL - AQUI TEM FARMÁCIA POPULAR. REVELIA. CONTAS IRREGULARES. DÉBITO E MULTA.

TOMADA DE CONTAS ESPECIAL (TCE)

Secretaria de Controle Externo de Tomada de Contas Especial (Secex-TCE).

Esta tomada de contas especial foi instaurada pelo Fundo Nacional de Saúde (FNS) em desfavor da empresa Vebber & Bernardy Ltda., sociedade empresária limitada, e de seus representantes legais, João Rafael Vebber Fernandes e Matheus Bernardy Pedroso, da razão da aplicação irregular dos recursos do Sistema Único de Saúde (SUS) no âmbito do Programa Farmácia Popular do Brasil - Aqui Tem Farmácia Popular (PFPB) . 
Auditoria realizada pelo Departamento Nacional de Auditoria do SUS (Denasus) constatou prejuízo causado ao Programa Farmácia Popular do Brasil pela empresa Vebber & Bernardy Ltda., localizada no município de Butiá, RS, em razão da falta de apresentação de notas fiscais que comprovassem as aquisições dos medicamentos e/ou correlatos registrados no Sistema Autorizador de Vendas do Programa Farmácia Popular do Brasil e de irregularidades nos cupons vinculados e prescrições médicas, nos valores históricos de R$ 150.661,39 e de R$ 3.307,31, respectivamente.
Como as irregularidades nos cupons vinculados e prescrições médicas decorriam de sete diferentes situações, distribuídas por 54 ocorrências, e seu valor total representava apenas 2,15% do débito, decidiu-se pelo expurgo dessa parcela sem expressão material relativa visando a maior celeridade no andamento do processo, pois, na fase interna da TCE, os responsáveis haviam alegado dificuldades para localização da documentação solicitada por aquele departamento.
Devidamente citados pela Secex-TCE, os responsáveis se mantiveram inertes até o transcurso do prazo regimental, sendo, consequentemente, considerados revéis, dando-se prosseguimento ao processo, de acordo com o art. 12, § 3º, da Lei 8.443/1992.
Esclareço que a responsabilização solidária da pessoa jurídica - empresa Vebber & Bernardy Ltda. - com as pessoas físicas de seus sócios-administradores - João Rafael Vebber Fernandes e Matheus Bernardy Pedroso - decorre do caráter convenial das avenças firmadas pelo Programa Farmácia Popular do Brasil com farmácias e drogarias privadas, conforme explicou o eminente ministro Vital do Rêgo no voto condutor do Acórdão 5259/2018-TCU-Primeira Câmara:
"Nesse contexto, compartilho o entendimento do MPTCU, no sentido de que, ao se considerar a gestão de recursos públicos no âmbito de uma pessoa jurídica de direito privado, as decisões das pessoas naturais administradoras dessa pessoa jurídica determinam a destinação a ser dada àqueles recursos públicos. Isso faz com que, além da pessoa jurídica, também seus administradores sejam obrigados, pessoalmente, a comprovar a regular aplicação dos recursos públicos submetidos às suas decisões, a exemplo do que deliberou esta Corte no Acórdão 8969/2016-TCU-Segunda Câmara (Rel. Min. Raimundo Carreiro) .
Corrobora o entendimento a Súmula TCU 286, segundo a qual: 'A pessoa jurídica de direito privado destinatário de transferências voluntárias de recursos federais feitas com vistas à consecução de finalidade pública responde solidariamente com seus administradores pelos danos causados ao Erário na aplicação desses recursos'."
Como não há nos autos elementos que permitam concluir pela ocorrência de boa-fé ou de outros excludentes de responsabilidade, acato a proposta da Secretaria de Controle Externo de Tomada de Contas Especial, a qual contou com a anuência do representante do Ministério Público junto ao TCU, subprocurador-geral Lucas Rocha Furtado, de julgar irregulares as contas dos responsáveis, condenando-os ao pagamento do débito identificado e da multa prevista no art. 57 da Lei. 8.443/1992.
	Ante o exposto, VOTO por que seja aprovada a minuta de deliberação que submeto a este Colegiado.
TCU, Sala das Sessões Ministro Luciano Brandão Alves de Souza, em 19 de março de 2019.
ANA ARRAES 
Relatora